【裁判字號】    90,台上,5759
【裁判日期】    900914
【裁判案由】    業務過失致人於死
【裁判全文】
最高法院刑事判決                                九十年度台上字第五七五九號
    上  訴  人  甲○○
右上訴人因業務過失致人於死案件，不服臺灣高等法院中華民國八十八年二月十日第
二審判決（八十八年度上訴字第一二七號，起訴案號：臺灣桃園地方法院檢察署八十
七年度偵字第一一三四○號），提起上訴，本院判決如左：
    主  文
上訴駁回。
    理  由
按刑事訴訟法第三百七十七條規定，上訴於第三審法院，非以判決違背法令為理由，
不得為之。是提起第三審上訴，應以原判決違背法令為理由，係屬法定要件。如果上
訴理由狀並未依據卷內訴訟資料，具體指摘原判決不適用何種法則或如何適用不當，
或所指摘原判決違法情事，顯與法律規定得為第三審上訴理由之違法情形，不相適合
時，均應認其上訴為違背法律上之程式，予以駁回。本件原判決維持第一審法院依想
像競合犯，從一重論處上訴人甲○○從事業務之人，因業務上之過失致人於死（累犯
）罪刑（處有期徒刑四月）之判決，駁回上訴人在第二審之上訴。上訴人之上訴意旨
略稱：（一）上訴人經營之健綱鋼鐵有限公司（下稱健綱公司）係承攬尊龍大地工地
內之鋼筋綁紮、配綁樓地板及樑柱鋼筋之工作，該工作係於每層樓模板工釘製模板完
成，由工地主任勘查無誤後，再令健綱公司進行施作鋼筋配置及綁紮等工作，施工時
不論何樓層，工人均是站立於樓板上平面施作，不需要攀登高架或懸空施作，而施工
位置距樓層邊緣亦有三公尺以上，並非在樓層邊緣作業，且該工作場所亦非二公尺以
上之高度開口部分、階梯、樓梯或坡道工作台等場所，依規定根本無需安全帶或設置
安全母索供勞工掛置。核與勞工安全衛生法第五條第一項第五款、營造安全衛生設施
標準第十條及勞工安全衛生設施規則第二百六十六條規定之情形不符，上訴人自不需
發給勞工安全帶及設置安全母索，是上訴人依工作之性質，發給所僱用之勞工一頂安
全帽，即屬已採取必要之安全措施，上訴人應無過失可言。原判決就上訴人所營健綱
公司承攬鋼筋綁紮工作之性質及施工場所之狀況、是否有使勞工遭受墜落之虞、是否
屬於應配發安全帶及設置安全母索之場所，均未詳加調查，即認上訴人未發安全帶及
設置安全母索供陳秋宗使用，有違勞工安全衛生法第五條第一項第五款、營造安全衛
生設施標準第十條及勞工安全衛生設施規則第二百六十六條之規定，顯有未盡調查能
事及適用法則不當之違法。（二）陳秋宗墜落之樓層係Ｃ棟二樓樓頂（即三樓樓地板
），並非C 棟三樓樓頂，原判決認定陳秋宗自三樓樓頂墜落，與事實不符。（三）尊
龍大地工地之周邊鷹架護欄或護網等安全措施，係由承包鷹架工程之廠商負責設置與
上訴人無關，而陳秋宗並非在有墜落之虞的場所作業，在樓層邊緣設置護欄、護網，
乃其他在高架上施工之工程所必需，非屬上訴人所營健綱公司所應設置，原判決未予
詳查，遽認該工地未設置護欄、護網，致陳秋宗不慎墜落，而歸責於上訴人，有適用
法則不當之違法云云。
惟查原判決依憑上訴人供認陳秋宗係其經營之健綱公司所僱用，陳秋宗係於民國八十
七年三月八日下午四時許，在尊龍大地工地Ｃ棟三樓樓頂，不慎墜落地面，經送醫急
救後不治死亡及健綱公司在尊龍大地工地施工時，未發給勞工安全帶、未設置安全母
索，使勞工妥為掛置及施工架上、工作台亦未設置護欄、護網等語、卷附之尊龍大地
工地現場照片十二幀、臺灣省政府勞工處北區勞工檢查所八十七年五月二十五日八十
七北檢四字第六九六一號檢查報告書暨所附之照片四張、臺灣桃園地方法院檢察署檢
察官驗斷書、勘驗筆錄及相驗屍體證明書等證據資料，認定上訴人有其事實欄所載之
犯行，已於理由內詳敘其調查證據之結果及取捨證據認定之理由。並就上訴人否認有
過失及健綱公司無設置安全防護設施之義務等辯解，認非可採，一一予以指駁。就形
式上觀察，原判決並無未盡調查能事、法則適用不當及認定事實與卷內證據資料不符
等違背法令之情形。再者系爭尊龍大地工地屬於有發生墜落危險之工作現場，應設置
符合標準之必要安全衛生設備，於該處高度在兩公尺以上之工作場所開口、階梯、樓
梯及坡道工作台等作業場所，為防止勞工墮落，應設置護欄或護蓋等安全防護設施，
並應使勞工確實使用安全帶及設置安全母索，使勞工妥為掛置等必要防護設備，而上
開安全衛生設備係雇主健綱公司所應設置等情，原判決已依據其調查證據之結果，於
事實欄詳予認定，並於理由內說明為此認定所憑之證據及理由（見原判決第一頁末行
至第二頁第六行、第三頁第十四行至第四頁第一行、第四頁第十七行至第五頁第六行
），上訴意旨（一）、（三）置原判決事實欄已明確認定，理由內詳予說明之事項於
不顧，徒就事實審法院採證認事自由判斷職權之合法行使，再為單純事實上爭執，並
據之漫指原判決未盡調查能事及適用法則不當，顯不足以辨識原判決已具備違背法令
之形式要件。又陳秋宗墜落之地點係尊龍大地工地施工中之Ｃ棟三樓頂邊樑，已經目
擊證人王文儀在警訊中供證在卷（見相驗卷第四頁背面），而觀諸臺灣省政府勞工處
北區勞工檢查所檢查報告書內所附之照片，亦確係如此（見同上卷第五四頁），上訴
意旨（二）執陳秋宗墜落之地點係Ｃ棟二樓樓頂，而非Ｃ棟三樓樓頂，指摘原判決認
定事實與卷內資料不符，自非依據卷內資料而為主張之適法第三審上訴理由。綜上所
論，本件上訴違背法律上之程式，應予駁回。又本院既係從程序上為上訴駁回之判決
，上訴人提出之工程承攬合約書影本、尊龍大地工地平面圖影本及鷹架工程承攬合約
書影本等，無從斟酌，附此敘明。
據上論結，應依刑事訴訟法第三百九十五條前段，判決如主文。
中      華      民      國     九十     年      九      月     十四     日
                              最高法院刑事第一庭
                                  審判長法官  施  文  仁
                                        法官  張  淳  淙
                                        法官  林  永  茂
                                        法官  蕭  仰  歸
                                        法官  張  清  埤
      右正本證明與原本無異
                                              書  記  官
中      華      民      國     九十     年      九      月    二十一    日


司法院資訊處製作；財團法人民間司法改革基金會備份。
